【裁判字號】    89,上易,4266
【裁判日期】    900227
【裁判案由】    傷害等
【裁判全文】
臺灣高等法院刑事判決                          八十九年度上易字第四二六六號
    上  訴  人  臺灣臺北地方法院檢察署檢察官
    上  訴  人
    即  被  告  乙○○
    被      告  甲○○
右上訴人因被告傷害等案件，不服臺灣台北地方法院八十九年度易字第八四九號，中
華民國八十九年十月十二日第一審判決（起訴案號：臺灣台北地方法院檢察署八十九
年度偵字第三二九五號），提起上訴，本院判決如左：
    主  文
上訴駁回。
乙○○緩刑年。
    事  實
一、乙○○、甲○○係夫婦，於民國（下同）八十八年十二月七日下午六時四十五分
    許，在台北市○○○路、北安路口，因稍早甲○○駕車前往接乙○○時，未遵守
    台北市交通義警大隊直二中隊隊員丙○○交通疏導之指揮，遭丙○○以指揮棒敲
    擊甲○○所駕駛之車輛，雙方發生糾紛，心生不滿，遂於駕車回程時在上址再度
    遇見丙○○依法執行交通指揮疏導職務之際，乙○○竟基於侮辱公務員之犯意，
    下車責問丙○○稍早何以用指揮棒敲打其車窗，並當場對丙○○辱「八婆」及
    三字經等不堪入耳之髒話。
二、案經被害人丙○○訴由臺北市政府警察局中山分局移送臺灣臺北地方法院檢察署
    檢察官偵查起訴。
    理  由
一、上訴人即被告乙○○矢口否認右揭侮辱公務員犯行，惟查：右揭事實，業據告訴
    人丙○○於先後於警偵訊中、原審審理時及本院調查時指訴綦詳（見偵查卷第三
    頁反面、第二十七頁反面、原審卷二十一頁、二十二頁及本院八十九年十二月二
    十日訊問筆錄）。且被告乙○○於警訊時亦供承：「．．我與甲○○再駕車返回
    時，我就問嚴女為何敲我車子車窗，嚴說『我就是要敲你車子』，發生爭執，進
    而相互叫，我上車後嚴女又拿指揮棒打我，另一男義交揮拳打我，甲○○見狀
    就拉嚴女制止，熟料致嚴女送醫救治。」、「．．．嚴女與男義交打我，我以雙
    手擋住嚴女攻擊，我有她，但嚴女也我。」等語（見偵查卷第六頁正反面）
    ，足見被告乙○○係因先前其妻甲○○與丙○○發生口角之故，而心有不甘，於
駕車返家途中，適見丙○○仍於台北市○○○路、北安路口指揮疏導交通，乃與
    丙○○理論，並出言以三字經辱之，足證告訴人所指情節非虛。其次，證人即
    台北市政府警察局交通大隊中三分隊分隊長林基田於原審亦證稱：「（八十八年
    十二月七日下午）在北安路的北安公園前值勤，當時我是查勤到那個地方。」、
    「被告二人折返理論時，將車子停在快車道上，是杜守明先上去理論。依照交通
    規則，被告不能將車停在該處，義警有義務要排除。」、「（有無聽到甲○○
    嚴女或杜守明？）我只記得乙○○與杜守明在。」等語（見原審卷四十六頁、
    四十七頁），另證人杜守明亦證稱：「．．過一陣子又看到被告二人開車過來，
    我聽到乙○○在三字經，林基田過來叫乙○○不要，林基田靠過去，我當時
    站在橋頭，看到林某過去我就靠過去，聽到林某叫陳某下來，叫陳某不要，．
    ．．」（見原審卷四十八頁），足見被告乙○○確有以三字經當場侮辱丙○○之
    犯行。至告訴人雖亦有反被告乙○○之行為，然被告乙○○尚不得執此為藉口
    而免其刑責。再者，告訴人丙○○係台北市政府警察局交通義勇警察大隊直屬二
    中隊隊員，於案發時係在台北市○○○路及北安路口負責依法執行交通指揮疏導
    之職務，為依法令從事於公務之人員，亦有台北市交通義警大隊直二中隊勤務分
    配表及台北市政府警察局交通義勇警察大隊服務證明書各一紙附卷可按（分別附
    偵查卷第八頁及原審卷六十八頁、六十九頁），被告乙○○之犯行應堪認定。
二、核被告乙○○所為，係犯刑法第一百四十條第一項之於公務員依法執行職務時當
    場侮辱罪。原審審酌被告乙○○之犯罪動機、目的、手段、對被害人所生危害及
    犯罪後之態度等一切情狀，適用刑法第一百四十條第一項、第四十一條，罰金罰
    鍰提高標準條例第一條前段、第二條，判處被告乙○○拘役貳拾日，並諭知如易
    科罰金時以銀元佰元折算壹日之標準，經核並無不合。被告乙○○提起上訴，
    仍執陳詞，否認犯罪，核無理由，應予駁回。
三、被告乙○○前未曾受有期徒刑以上刑之宣告，此有本院被告全國前案紀錄表附卷
    可稽，被告乙○○業與被害人丙○○和解，賠償丙○○新台幣四萬五千元，此有
    和解書一件在卷可稽，丙○○於本院調查時亦表示原諒被告，被告乙○○經此起
    訴審判後，當能知所警惕，信無再犯之虞，本院認所宣告之刑以暫不執行為適當
    ，爰併諭知緩刑三年，以策自新。
四、公訴意旨又以：乙○○、甲○○係夫婦，於八十八年十二月七日下午六時四十五
    分許，在台北市○○○路、北安路口，因稍早甲○○駕車前往接乙○○時，未遵
    守台北市交通義警大隊直二中隊隊員丙○○交通疏導之指揮，發生糾紛，心生不
    滿，遂於回程在上址再度遇見丙○○以指揮棒指揮交通依法執行職務之際，乙○○、甲○○基於共同犯意之聯絡，由乙○○下車責問丙○○稍早何以用指揮棒敲
    打其車窗，嗣乙○○上車後，竟自車內搶奪丙○○之指揮棒，並揮拳打中丙○○
    下巴一掌，甲○○亦從丙○○背後將丙○○反光背心拉起，致背心卡住丙○○之
    脖子，造成丙○○呼吸困難，並受有頸部挫傷、紅腫等傷害，而以此強暴方式妨
    害丙○○依法執行公務，因認被告甲○○、乙○○共同涉犯刑法第一百三十五條
    第一項妨害公務執行罪嫌及同法第二百七十七條第一項之傷害罪嫌，被告甲○○
    另涉犯同法第一百四十條第一項之當場侮辱公務員罪嫌云云。
五、公訴人認被告甲○○、乙○○共同涉犯前開妨害公務執行罪嫌及傷害罪嫌，被告
    甲○○另涉犯侮辱公務罪嫌，係以告訴人丙○○於警訊及偵查中之指訴，參以被
    告乙○○自承曾揮手打中丙○○，被告甲○○自承有拉丙○○衣領，並有卷附之
    馬偕醫院診斷證明書、台北市交通義警大隊勤務分配表、台北市政府警察局中山
    分局報告單、簽呈可資佐證為其論據。
六、按犯罪事實應依證據認定之，無證據不得推定其犯罪事實，又不能證明被告犯罪
    者，應諭知無罪之判決，刑事訴訟法第一百五十四條、第三百零一條第一項分別
    定有明文。復按告訴人之告訴，係以使被告受刑事訴追為自的，是其陳述是否與
    事實相符，仍應調查其他證據以資審認（最高法院五十二年台上字第一三００號
    判例要旨參照）。訊據被告甲○○辯稱：伊未有任何辱丙○○之行為，當時是
    有男義警及丙○○要打伊先生，伊就說不要打，當時伊先生在駕駛座，丙○○是
    頭、手伸進駕駛座要打伊先生，伊情急之下才拉丙○○的背心等語。被告乙○○
    辯稱：伊回程回到現場，並詢問丙○○為何要敲打伊等的車，發生口角爭執，有
    一員警勸伊等駕車離開，伊回到駕駛座有一男義警作勢要打伊，丙○○也要打伊
    ，拿指揮棒亂揮，伊太太才拉丙○○的背心阻止，丙○○是拿指揮棒等語。經查
    ：
（一）就被告甲○○被訴共同侮辱公務員部分：
  １、按刑法第一百四十條第一項規定於公務員依法執行職務時，當場侮辱，係指於
      公務員執行職務之場所侮弄辱使人難堪而言，查告訴人丙○○固曾於警訊時
      指稱：被告乙○○對伊當場辱後，林基田上前制止，甲○○亦下車在伊面前
      開等情。然告訴人於警、偵訊及原審審理時均僅具體指訴被告乙○○對其有
      以三字經當場侮辱之行為，而未具體指陳被告甲○○當時口述之內容。
  ２、次查，證人林基田於原審審理時結證稱：「（問：有無看到甲○○丙○○或
      杜守明？）我只記得乙○○與杜守明在。」等語（見原審卷四十七頁反面）
      ，而證人杜守明亦僅證稱：「．．過一陣子又看到被告二人開車過來，我聽到
      乙○○在三字經，林基田過來叫乙○○不要，林基田靠過去，我當時站在
      橋頭，看到林某過去我就靠過去，聽到林某叫陳某下來，叫陳某不要。」（
      見原審卷第四十八頁），是依上開證人所證情節均未聽聞被告甲○○有何出言
      侮辱告訴人之事，至證人杜守明雖另證稱：「我有看到乙○○下車又返回車內
      ，當時我在橋頭，我有看到徐女下車與嚴女爭吵，．．．」等語，然其既未聽
      聞被告甲○○與告訴人爭吵之內容，尚無從執此而認被告甲○○有何出言侮辱
      告訴人之行為。另參以告訴人於警訊之指訴，被告乙○○以三字經辱告訴人
      時，被告甲○○僅係坐在車上，而未與告訴人有何爭執，尚難認被告甲○○與
      被告乙○○間就侮辱公務員犯行有何犯意之聯絡。
（二）就被告甲○○及乙○○被訴共同妨害公務執行罪及普通傷害罪部分：
  １、告訴人於案發時因被告甲○○自背後拉扯其反光背心，致反光背心卡住其頸部
      ，造成告訴人受有頸部挫傷及紅腫之傷害，固有馬偕紀念醫院之診斷證明書一
      紙在卷可按，惟查，證人林基田結證稱：「當天交通情況很亂，嚴女站在北安
      路往內湖方向，當時我站在燈箱旁邊，距嚴女十公尺左右，有一部車停在機車
      慢車道北安路往大直分線道，當時會影響機車左轉至士林，當時我看到杜守明
      站在該車旁邊，嚴女站在我的後方，乙○○問嚴女為何他的太太，有發生爭
      執，杜守明將指揮棒伸入駕駛座要乙○○下車，乙○○也作勢要下車，我站在
      中間，甲○○坐在駕駛座右側，嚴女也跑過來幫杜守明，徐女見狀擔心嚴、杜
      二人要打她先生，徐女就下車拉嚴女的反光背心，不讓嚴女靠近，以致背心勒
      住嚴女的脖子，我就先排除陳、杜二人之糾紛，並請徐女回車上，徐女就放開
      背心回到車上，嚴女並無因此倒地或昏倒，．．」、「（問：有無看到杜守明
      作勢要打乙○○？）我是看到杜守明將指揮棒伸入駕駛座。」、「（問：徐女
      拉嚴女背心時，有無聽到徐女說不要打我先生？）我有聽到徐女說不要打我先
      生。」、「我們有規定義警指揮交通時，不能（以指揮棒）敲打車玻璃或車體
      。」等語（見原審卷第四十六頁、四十七頁），參以被告乙○○於警偵訊及原
      審審理時均供稱：因伊上車後丙○○及另一男義交（按：指杜守明）拿指揮棒
      亂揮，並伸入車內，伊太太甲○○以為他們要打伊，才拉丙○○之衣領，並說
      不要打我先生等語（見偵查卷第六頁正反面、第二十七頁反面，原審卷第二十
      一頁），另告訴人丙○○於原審審理時亦陳稱：「．．後陳某先上車，徐女站
      在我背後，當時我拿指揮棒指示他們開走，當時陳某就從駕駛座上將指揮棒拿
      走，我欲將指揮棒取回，徐女可能誤以為我要打她先生，徐女就拉住我的背心
      或勒住我，．．．」等語（見原審卷第二十二頁），足徵案發當時被告甲○○
      主觀上自告訴人及杜守明之肢體動作，誤認告訴人及杜守明要毆打其夫乙○○
      ，乃自告訴人背後拉扯其反光背心，俾以阻止告訴人靠近毆打乙○○，其應無
      藉此傷害告訴人身體或妨害告訴人依法執行職務之犯意。
  ２、告訴人另指稱遭被告乙○○搶走指揮棒，並揮拳打中其下巴云云，證人林基田
      結證稱：「（問：有無看到乙○○揮拳打中丙○○之下巴。）沒有」、「（問
      ：有無看到乙○○搶丙○○的指揮棒）沒有。」等語（見原審卷四十六頁反面
      、第四十七頁），另證人杜守明亦證稱：「（問：有無看到陳某打嚴女？）我
      沒看到。」等語（見原審卷第四十八頁反面），另馬偕紀念醫院函覆略以：
      「病患丙○○於八十八年十二月七日十八時五十五分，至本院外科急診就醫，
      就診時其頭部外觀有點紅腫，病人主訴吞口水為痛，頸部遭人所掐導致紅腫，
      會診耳鼻喉科時，主訴前頸有挫傷，略有胸悶但無呼吸困難現象，聲音沙啞則
      已有一段時間，初步理學檢查發現，前頸略有線性紅腫且有壓痛現象，疑似外
      力壓迫所致，其聲帶呈紅腫，但無麻痺現象，疑似聲帶息肉樣變化合併急性發
      炎。」等情，此有該院八十九年六月三日馬院醫耳字第八九０八六四號函一份
      附卷可參（見原審卷第七十四頁），則告訴人於案發當日除於頸部受有傷害外
      ，既無下巴受有傷害之紀錄，則除告訴人之指訴外，並無其他積極證據可資佐
      證被告乙○○有何故意揮拳毆打丙○○下巴藉以妨害其執行職務之行為。
（三）此外，復查無其他積極證據足認被告甲○○與被告乙○○當場侮辱之行為有何
      犯意之聯絡及被告甲○○與乙○○有何對於公務員執行職務時施強暴及傷害之
      行為，揆諸上開說明，不能證明被告甲○○有共同當場侮辱公務員之犯行，被
      告甲○○、乙○○有何共同對於公務員執行職務時施強暴或傷害之犯行，原審
      就被告甲○○被訴共同於公務員依法執行職務時當場侮辱部分及被告甲○○、
      乙○○被訴共同對於公務員依法執行職務時施強暴罪及普通傷害罪均為無罪判
      決之諭知，經核並無不合。
七、檢察官提起上訴略謂，被告甲○○與乙○○等犯罪事實，均經被害人丙○○於警
    訊、偵查中及審判時指訴藄詳；又偵查中被告乙○○自承，自己曾經揮手打中被
    害人臉部及勒住被害人，而妻子拉住其衣領等情，另參照被害人受傷部位及情節
    ，顯然所受傷害係因與被告等發生爭執、拉扯所致，被告甲○○於偵查中亦承認
    曾拉扯被害人衣領，顯見被告等係因先前甲○○與嚴女發生爭執，心有不甘，共
    同基於犯意聯絡，於回程途中，蓄意下車侮辱嚴女，妨礙嚴女公務之執行；再參
    酌證人林基田即當日在場員警於審判中之證詞，即證人杜守明即當日在場指揮之
    義交於審判中之證述，在場證人均明確證稱，被告二人與嚴女互罵，爭執拉扯，
    事後發現嚴女突然嘴角流血，遂趕緊送嚴女就醫，有台北市交通義警大隊勤務分
    配表、台北市政府警察局中山分局報告單及簽呈，可資佐證，指摘原判決諭知被
    告二人無罪部分係屬不當云云。惟被告甲○○、乙○○並無共同對於公務員執行
    職務時施強暴或傷害之犯行，被告甲○○亦無共同當場侮辱公務員之犯行，前已
    敘述明確，檢察官之上訴核無理由，應予駁回。
據上論斷，應依刑事訴訟法第三百六十八條，刑法第七十四條第一款，判決如主文。
本案經檢察官沈明彥到庭執行職務。
中    華    民    國      九十    年       二       月      二十七      日
                             臺灣高等法院刑事第二十二庭
                                 審判長法  官  許  正  順
                                       法  官  胡  方  新
                                       法  官  林  明  俊
右正本證明與原本無異。
不得上訴。
 書記官  蕭  進  忠
中    華    民    國      九十    年       三       月        一        日
附錄本案論罪科刑法條全文
刑法第一百四十條
於公務員依法執行職務時當場侮辱或對於其依法執行之職務公然侮辱者，處六月以下
有期徒刑、拘役或一百元以下罰金。
對於公署公然侮辱者亦同。


司法院資訊處製作；財團法人民間司法改革基金會備份。
